【裁判字號】    98,上更(一),41
【裁判日期】    980515
【裁判案由】    違反毒品危害防制條例
【裁判全文】
臺灣高等法院高雄分院刑事判決      98年度上更(一)字第41號
上  訴  人  甲○○
即  被  告
                    （現另案於臺灣高雄第二監獄執行中）
選任辯護人  施一帆律師
上列上訴人因違反毒品危害防制條例案件，不服臺灣高雄地方法
院97年度訴字第275 號中華民國97年6 月10日第一審判決（起訴
案號：臺灣高雄地方法院檢察署96年度偵字第26105 號），提起
上訴，判決後，經最高法院發回更審，本院判決如下：
    主  文
原判決撤銷。
甲○○販賣第一級毒品，累犯，處有期徒刑拾柒年，褫奪公權拾
年。扣案第一級毒品海洛因肆包（合計淨重陸拾肆點玖伍公克）
，均沒收銷燬；扣案空包裝（總重參點玖陸公克）及帳冊參本，
均沒收。
    事  實
一、甲○○於民國（下同）95年間，因施用第二級毒品案件，經
    臺灣高雄地方法院以95年度簡字第4654號判處有期徒刑6 月
    確定，於95年11月13日易科罰金執行完畢。詎猶不知悔改，
    明知海洛因係毒品危害防制條例第2 條第2 項所列之第一級
    毒品，不得非法持有、販賣，竟仍意圖營利，基於販賣第一
    級毒品海洛因之犯意，於96年7 月28日下午5 時許，在高雄
    市○○路上某處7-11便利商店，向姓名不詳、綽號「吉仔」
    之成年男子，以新臺幣（下同）27萬元之價格，販入第一級
    毒品海洛因4 包，總計重量64.95 公克（空包裝總重3.96公
    克，驗後純質淨重為26.85 公克，純度為41.34%）後，除供
    自己及女友乙○○施用外，其餘則伺機出售牟利。嗣於96年
    7 月31日晚上7 時許，甲○○駕駛其向姓名不詳、綽號「蕭
    仔」之成年男子所購得原車牌號碼Y6-0580 號之自小客車贓
    車（改懸掛車牌號碼2T-6390 號車牌），行經嘉義縣大林鎮
    ○道一號南下252 公里處，因超速為警盤查，警方經甲○○
    同意對車輛進行搜索，扣得第一級毒品海洛因4 包（共淨重
    64.95 公克、驗後純質淨重為26.85 公克，純度為41.34%）
    、甲○○所有供包裝上開毒品之空包裝（總重3.96公克）、
    預備供販賣毒品所用之帳冊3 冊（另扣得施用毒品之海洛因
    香菸1 支、吸食器1 組）。
二、案經國道公路警察局第四警察隊移送臺灣嘉義地方法院檢察
    署呈請臺灣高等法院檢察署檢察長核轉臺灣高雄地方法院檢
    察署檢察官偵查起訴。
     理  由
一、證據能力：
    按被告以外之人（包括證人、鑑定人、告訴人、被害人及共
    同被告等）於審判外之陳述雖不符刑事訴訟法第159 條之1
    至之4 等4 條之規定，而經當事人於審判程序同意作為證據
    ，法院審酌該言詞陳述或書面陳述作成時之情況，認為適當
    者，亦得為證據。刑事訴訟法第159 條之5 第1 項定有明文
    。本件判決所引之證據，其原屬於傳聞證據部分，檢察官及
    被告、辯護人均同意作為證據（見本院卷第40頁準備程序筆
    錄），本院審酌該等證據之作成，並無不法之情況，以之作
    為證據適當，依上開規定，有證據能力。
二、訊據上訴人即被告甲○○（下簡稱被告）供承於上開時地購
    買扣案毒品，並駕車攜帶上開扣案毒品遭警查獲之事實；惟
    否認有販賣第一級毒品之犯行，辯稱：扣案毒品係被告購入
    供自己及被告之女友乙○○吸食用的，被告並無販賣第一級
    毒品牟利之意圖云云。經查：
  (一)被告甲○○於96年7 月28日下午5 時許，在高雄市○○路上
    某處7-11便利商店，向姓名不詳、綽號「吉仔」之成年男子
    ，以27萬元之價格，販入第一級毒品海洛因4 包，總計重量
    64.95 公克（空包裝總重3.96公克，驗後純質淨重為26.85
    公克，純度為41.34%），而於96年7 月31日晚上7 時許，駕
    駛上開懸掛車牌號碼2T-6390 號車牌之贓車，行經嘉義縣大
    林鎮國道一號南下252 公里處，為警查獲等事實，業據被告
    坦承不諱（見偵一卷第8 頁），且有上開毒品扣案及搜索扣
    押筆錄、扣押物品目錄表各1 份（見警卷第28至31頁）、法
    務部調查局96年9 月14日調壹字第09623037460 號鑑定通知
    書1 紙（見偵二卷第25頁）附卷可稽，應堪信為真實。
  (二)被告係於96年7 月31日晚上7 時許，駕駛上開懸掛車牌號碼
    2T-6390 號車牌之贓車，行經嘉義縣大林鎮國道一號南下25
    2 公里處，為警查扣上開4 包海洛因。而據被告供稱上開毒
    品係於96年7 月28日下午5 時許，在高雄市○○路上某處7-
    11便利商店，向姓名不詳、綽號「吉仔」之成年男子，以27
    萬元之價格購得，則自被告購入該4 包海洛因迄遭查獲時已
    經過3 天；且被告另供稱，被查獲時，其係從台中后里出發
    欲往高雄阿蓮等情（見警卷第2 頁），顯然被告並非購入上
    開毒品後旋即被查獲。苟被告上開毒品全部係供自己及女友
    乙○○施用，而無販賣圖利之意圖，其儘可攜帶可供施用之
    毒品數量即可，何須於夜間開車攜帶如此之多數量毒品行駛
    於高速公路上？況且，上開4 包海洛因，總計重量64.95 公
    克，顯未分裝成小包，與一般施用毒品者攜帶毒品已分裝成
    小包，便於攜帶及控制施用數量之常情有違。
  (三)被告又供稱購買上開毒品之27萬元，係其母親給伊買水果的
    錢（意即進貨）等情（見偵二卷第10頁），惟27萬元並非小
    額款項，被告既須挪用其母親要其買水果進貨之款項，足見
    本身並無多餘之金錢，倘其購毒僅止於供自己及女友乙○○
    施用，何須一次販入如此之多數量海洛因？益證被告所辯其
    購入上開毒品係全部供己或女友施用云云，不足採信。
  (四)扣案之被告所有帳冊3 本，內容載有「糖」（按即甲基安非
    他命）、「軟軟」（按即海洛因）、「男」（按即甲基安非
    他命）、「女」（按即海洛因）、「半」（按即半錢毒品）
    、「兩」、「錢」（按均指毒品單位數量），均係屬眾所周
    知毒品交易之黑話，而帳冊中並有載明賣出毒品之對象、時
    間、數量、種類、金額、客戶之聯絡電話等毒品交易重要情
    節，苟非真有其事，被告豈能就販賣毒品情節為如此清楚之
    記載，顯見被告在本次意圖販賣而販入第一級毒品之犯行前
    ，已有如扣案帳冊所載之販毒行為（非本件起訴效力所及）
    。則以上開帳冊所顯示之事實，再稽之本件扣案海洛因數量
    非微，亦足認被告於96年7 月28日販入扣案海洛因，除部分
    供己或女友乙○○施用外，應具有販售之意圖。至於扣案之
    帳冊，被告先於警詢供稱，帳冊內容係其亂寫云云（見警卷
    第3 頁、第6 頁），於偵查中又供稱：我們係經營水果批發
    生意，查到的帳冊是伊生意之出入帳云云（見偵二卷第9 頁
    ），於原審審理時又改稱：那是我借錢給朋友收利息，是朋
    友間的借貸云云（見原審卷第126 頁），先後供述不一，已
    難採信；況扣案3 本帳冊內所載之內容有關於毒品交易之重
    要情節，已如上述，內容所載「糖」、「軟軟」、「男」、
    「女」、「半」）、「兩」、「錢」等，均與放款收息或販
    賣水果帳目無關，被告所辯顯與常情不符，並非實在。
  (五)按販賣第一級毒品，可處死刑或無期徒刑，得併科1,000 萬
    元以下罰金，毒品危害防制條例第4 條第1 項定有明文，係
    屬重罪。政府對於查緝毒品，無不嚴格執行，而販賣毒品罪
    既屬重罪，設若無利可圖，衡情當不致貿然為之。又販賣之
    利得，除經坦承犯行或價量俱臻明確外，委難查得實情，販
    賣之人從價差或量差中牟利方式雖異，其意圖營利之非法販
    賣行為則一，本件就卷證資料，因無法證明被告已有賣出上
    開毒品之行為，而無賣出價格之相關資料，但有如上述，被
    告既係為出賣而販入上開毒品，被告倘無營利之意圖，不可
    能甘冒重罪而販入上開毒品，是其有營利之意圖甚明。
 (六) 被告於於本院前審聲請傳喚證人劉家明，以證明被告之施用
    毒品之數量很大，及於本次更審聲請傳喚證人乙○○以進行
    交互詰問云云。因事證已臻明確，核無必要；況證人乙○○
    已於原審進行交互詰問（見原審卷第116 頁至第123 頁），
    實無一再傳喚之必要，併此敘明。
 (七) 綜上所述，被告上開所辯，係事後卸責之詞，不足採信，其
    有意圖販賣而販入上開第一級毒品海洛因之行為，事證明確
   ，其犯行堪以認定，應依法論科。
三、按海洛因係毒品危害防制條例第2 條第2 項所稱之第一級毒
    品，不得非法持有及販賣。又所謂販賣毒品行為，不以販入
    後復行賣出為必要，只要意圖營利，而有販入或賣出二者其
    一之行為，即足構成，行為人持有海洛因，有以主觀上營利
    售賣意圖而販入，其雖未及賣出，仍應論以販賣毒品既遂罪
    罪責（最高法院90年度台上字第1898號、第2046號判決參考
    ）。核被告所為，係犯毒品危害防制條例第4 條第1 項之販
    賣第一級毒品罪。被告意圖營利而販入並持有毒品，持有之
    低度行為應為販賣之高度行為所吸收，不另論罪。又本件被
    告因超速被警方攔檢時，警方請被告出示其隨身攜帶之黑色
    手提袋，警方隨即在該手提袋內發現1 小包白色粉末，並詢
    問被告該包白色粉末為何物，被告則回答係海洛因等情，業
    據被告於警詢時證述明確（見警卷第2 頁），是在被告向警
    方坦承其所持有之物為毒品之前，警方即已發現被告持有該
    疑似為毒品之白色粉末，被告犯罪行為已經發覺，故本件不
    符合自首之情形，被告辯稱其係自首犯罪云云，自不足採。
    另被告前於95年間因施用第二級毒品案件，經臺灣高雄地方
    法院以95年度簡字第4654號判處有期徒刑6 月確定，於95年
    11月13日易科罰金執行完畢，有臺灣高等法院被告全國前案
    紀錄表1 紙附卷可稽，被告於上開有期徒刑執行完畢5 年內
    ，故意再犯本件有期徒刑以上之罪，為累犯，除法定刑為死
    刑及無期徒刑部分不得加重外，其餘併科罰金刑部分，應依
    刑法第47條第1 項規定，加重其刑。又毒品危害防制條例第
    4 條第1 項規定：「製造、運輸、販賣第一級毒品者，處死
    刑或無期徒刑；處無期徒刑者，得併科新台幣1,000 萬元以
    下罰金。」，係屬重罪，而被告僅被查獲販入第一級毒品而
    尚未販出，其販入毒品數量雖非微少，然與大、中型毒梟者
    ，動輒販賣數公斤以上毒品相較，顯然有別，參以被告甫於
    販入第一級毒品後即為警方查獲，對社會治安之危害未生鉅
    大影響，倘處以法定本刑之最低刑度無期徒刑，猶嫌過重，
    情輕法重，被告犯罪情狀尚非全然無可憫恕，爰依刑法第59
    條之規定予以減輕其刑。
四、原審論處被告罪刑，固非無見；惟查，按毒品危害防制條例
    第18條第1 項規定，得諭知沒收並銷燬之者，以查獲之毒品
    及專供製造或施用毒品之器具為限，並不及於毒品之外包裝
    。而毒品外包裝既係用於包裹毒品，防其裸露、潮濕，便於
    攜帶販賣，亦係供販賣毒品所用之物，且包裝上殘留之毒品
    ，亦非不能析離，是外包裝應依毒品危害防制條例第19條第
    1 項之規定宣告沒收之，方屬適法（參考最高法院92年台上
    1288號、88年台上5033號、97年台上2968號）。原審就扣案
    空包裝總重3.96公克連同扣案之海洛因一併諭知沒收銷燬，
    尚有未恰。被告上訴意旨否認犯罪雖不足取，但原判決既有
    上開可議之處，仍無可維持，應將原判決撤銷改判。爰審酌
    被告無視毒品對他人危害，仍意圖營利而販入第一級毒品，
    助長毒品泛濫，足以衍生其他犯罪，危害我國社會治安，，
    被告犯罪後並未坦白承認，本不宜輕縱，惟念被告販入後尚
    未及賣出即遭查獲，支付鉅款而未能實質獲利，毒品亦未因
    此流入市面，復衡其犯罪之動機、目的、手段、所生之危害
    、販入之數量等一切情狀，仍如原審量處有期徒刑17年；又
    依被告犯罪之性質，認有褫奪公權之必要，併予宣告褫奪公
    權10年。扣案被告所有之海洛因4 包（共淨重64.95 公克，
    驗後純質淨重為26.85 公克，純度為41.34%），不論屬於被
    告所有與否，應予宣告沒收銷燬；扣案包裝毒品之空包裝（
    總重3.96公克）及帳冊3 本，均係被告所有，業據被告供明
    在卷，其中空包裝係販賣毒品所用之物，應依毒品危害防制
    條例第19條第1 項規定宣告沒收，帳冊3 本係預備供被告販
    賣第一級毒品所用之物，應依刑法第38條第1 項第2 款宣告
    沒收。至於扣案海洛因香菸1 支，係被告施用毒品所用，與
    扣案吸食器1 組，均與本件被告販賣毒品犯行無關，均不予
    沒收。
據上論斷，應依刑事訴訟法第369 條第1 項前段、第364 條、第
299 條第1 項前段，毒品危害防制條例第4 條第1 項、第18條第
1 項前段、第19條第1 項，刑法第11條、第47條第1 項、第59條
、第37條第2 項、第38條第1 項第2 款，判決如主文。
本案經檢察官蔡國禎到庭執行職務。
中    華    民    國    98    年    5     月    15    日
              刑事第六庭    審判長法  官  王憲義
                                  法  官  張盛喜
                                  法  官  邱永貴
以上正本證明與原本無異。
如不服本判決應於收受本判決後10日內向本院提出上訴書狀，其
未敘述上訴理由者，並得於提起上訴後10日內向本院補提理由書
狀（均須按他造當事人之人數附繕本）「切勿逕送上級法院」。
中    華    民    國    98    年    5     月    15    日
                                  書記官  鄭翠芬
附錄本判決論罪科刑法條：
毒品危害防制條例第4 條第1 項
製造、運輸、販賣第一級毒品者，處死刑或無期徒刑；處無期徒
刑者，得併科新臺幣1 千萬元以下罰金。


司法院資訊處製作；財團法人民間司法改革基金會備份。
